臺灣高等法院刑事判決
                                   108年度上易字第1218號
上  訴  人  臺灣臺北地方檢察署檢察官
被      告  許純莉


上列上訴人因被告竊盜案件，不服臺灣臺北地方法院107年度易
字第1254號，中華民國108年5月15日第一審判決（起訴案號：臺
灣臺北地方檢察署107年度偵字第24993號），提起上訴，本院判
決如下：
    主  文
上訴駁回。
    理  由
一、經本院審理結果，認第一審判決對被告許純莉為無罪之諭知
    ，核無不當，應予維持，並引用第一審判決書記載之證據及
    理由（如附件）。
二、檢察官上訴意旨略以：①證人黃一容證稱目睹被告「動作很
    快」的將口紅2支放入置於推車之紅色提袋內，是被告辯稱
    「口紅快要從縫隙掉落」乙節是否屬實，已非無疑，被告「
    動作很快」的藏放口紅至紅色提袋內，顯係為遮掩其竊盜行
    為，況證人黃美真證稱目睹被告直接將選購之辣油逕行放入
    紅色提袋內，更無掉落可言；②被告為智識成熟之成年人，
    非無經常至大賣場購物之經驗，當知如何避嫌，且該等選購
    之商品既未結帳，縱使掉落，被告並無損失可言，又何須採
    取將選購商品置入自行攜帶之紅色提袋內而遭致店內人員懷
    疑跟隨之此等異於常理行為，是被告所辯為防止選購商品掉
    落而將之放入紅色提袋內，難以採信；③被告於購物乃至結
    帳當時均意識清楚、行動自若，甚至記得於結帳前自推車內
    取出紅色提袋，俟結帳完成再放回推車，豈有忘記有未結帳
    之商品仍在紅色提袋內之理？被告辯稱忘記結帳云云，顯係
    卸責之詞。請將原判決撤銷，更為適當合法之判決。
三、上訴駁回之理由
  ㈠被告購買之口紅長度約9公分，底面積長、寬相同，約近3公
    分，推車底部置物的不鏽鋼格網，每格長、寬各3公分，比
    口紅長度略長、寬度略寬，足認口紅之底面積較推車置物格
    網小；另噴劑（連同外包裝）約長12.5公分、寬4公分餘，
    與口紅體積相去不遠；是口紅及噴劑於推車推動過程中部分
    或全部從該網格掉出推車外，非無可能，此業據原審認定說
    明甚詳。又被告於本院審理時供稱：當天我是先選取口紅，
    所以才放入紅色袋子內，而且家樂福賣場也不像屈臣氏或康
    是美一樣有小籃子可以裝，可以放入這些小的商品，我的紅
    色袋子是打開的；當時我原本是將2支口紅跟ra2口香噴劑放
    在推車，但因為推車的縫隙很大，所以有1支口紅的1角就掉
    到推車外；因為這三項商品的體積比較小，所以我想就暫時
    將這些東西放在紅色提袋內，等一下再一起結帳等語明確(
    本院卷第21、23頁)。是被告稱其推動推車時，口紅一角掉
    出推車，口紅跟噴劑體積都小，其想可能會掉出推車，才會
    一起放到推車內的紅色提袋中等語，並非無憑。證人黃一容
    固證稱被告「動作很快」的將口紅放入紅色提袋內，然所謂
    動作很快，實取決於判斷者個人主觀的標準，退步縱認被告
    確係動作很快的將口紅放入紅色提袋內，惟被告亦有可能是
    為防止口紅掉出推車而為，尚難憑此逕予推論被告此舉是為
    掩飾其竊盜行為而為。至於辣油部分，辣油體積雖不至於掉
    出推車外，然被告供稱：上友香蒜辣油是大約一個半小時之
    後買的，那時候推車上面已經有很多東西了，擠得滿滿的商
    品，所以我將上友香蒜辣油放在紅色提袋內，想說等一下跟
    口紅再一起結帳等語(本院卷第21、23頁)，是被告上開所辯
    乙節，亦非不可能，且被告將口紅、噴劑、辣油放入紅色提
    袋後，袋口是呈打開的狀態，尚難僅憑被告將辣油放入紅色
    提袋之舉動，逕認被告有行竊之不法所有意圖。
  ㈡又被告為智識成熟之成年人，非無經常至大賣場購物之經驗
    ，且被告當天所選購而未結帳之商品，均有完整包裝盒或塑
    膠封套，有商品照片可稽（偵卷第20頁編號7照片），而被
    告持有告訴人家樂福公司與銀行聯名之信用卡，有重印購物
    清單上記載之信用卡名稱可據（原審卷第57頁），被告復自
    陳除上開賣場外，常去告訴人設在內湖的賣場（原審卷第65
    頁），則對於告訴人賣場有防盜設施，自當知之甚稔。然被
    告於結帳完畢後，將購買商品跟紅色提袋、白色提袋逐一放
    回推車內，走向賣場門口防盜感應門，警示聲響起後，賣場
    人員拿被告當日選購而未結帳口紅相同外型之商品交被告觀
    看，被告伸右手拉動推車內紅色提袋，再與該賣場人員一起
    將推車推回賣場等情，亦經原審勘驗在卷（原審卷第67頁）
    。若被告確有竊取上開物品之主觀犯意，自當將包裝拆除或
    將感應條碼撕去，或設法隱蔽該等未結帳商品，以免遭查獲
    ，而無僅將該裝有未結帳商品之紅色提袋與其他已結帳商品
    併放在推車內，直接通過防盜感應門，甘冒遭保全人員查獲
    之可能。是前揭上訴意旨②、③所稱，顯係檢察官個人的推
    論憶測之詞，並無證據可佐。本案被告將口紅、噴劑、辣油
    放入自己的紅色提袋內，雖係沒有避嫌，惟尚難遽此率爾認
    定被告有竊盜之不法所有意圖。
四、綜上所述，原審以公訴人所舉各項證據方法，尚無法證明被
    告有竊盜犯行，而為被告無罪之諭知，核無不合。檢察官僅
    就卷內證據之取捨及價值判斷持相異之評價而提起上訴，並
    未舉出其他積極證據，使本院形成被告有罪之心證，所提前
    揭上訴理由，顯非有理，均不影響本院之認定。是檢察官之
    上訴難認有理由，應予以駁回。 
據上論斷，應依刑事訴訟法第368條、第373條，判決如主文。
本案經檢察官吳文琦提起公訴，檢察官程秀蘭提起上訴，檢察官
侯名皇到庭執行職務。
中　　華　　民　　國　 108　　年　　8 　　月　　8 　　日
                  刑事第十九庭  審判長法　官  曾淑華
                                      法　官  陳文貴
                                      法　官  楊秀枝 
以上正本證明與原本無異。
不得上訴。
                                      書記官  呂修毅
中　　華　　民　　國　 108　　年　　8 　　月　　8 　　日
附件    
臺灣臺北地方法院刑事判決　　　　　　 107年度易字第1254號
公　訴　人　臺灣臺北地方檢察署檢察官
被　　　告　許純莉　女　00歲（民國00年0月0日生）
                    身分證統一編號：0000000000號
                    住○○市○○區○○路000○0號00樓
上列被告因竊盜案件，經檢察官聲請簡易判決處刑（107年度偵
字第24993號），本院認為不宜以簡易判決處刑（107年度簡字第
3143號），改依通常程序審理，本院判決如下：
    主  文
許純莉無罪。
    事  實
公訴意旨略以：被告許純莉意圖為自己不法所有，基於竊盜之
  犯意，於民國107年10月5日下午2時30分許，在新北市○○區○○
  路0段0號告訴人家樂福股份有限公司賣場，竊取該公司所有而
  置在貨架上之珂莉奧高緞（起訴書誤載為「段」，應予更正）
  玫瑰口紅及紅酒口紅各1支、ra2口香噴劑1瓶、上友香蒜辣油1
  罐，得手後置於隨身包包內，未經結帳攜離現場，因認被告涉
  犯刑法第320條第1項之竊盜罪嫌等語。
按犯罪事實應依證據認定之，無證據不得認定犯罪事實，又不
  能證明被告犯罪或其行為不罰者，應諭知無罪之判決，刑事訴
  訟法第154條第2項、第301條第1項分別定有明文。次按，認定
  犯罪事實所憑之證據，雖不以直接證據為限，間接證據亦包括
  在內，然而無論直接或間接證據，其為訴訟上之證明，須於通
  常一般之人均不致有所懷疑，而得確信其為真實之程度者，始
  得據為有罪之認定，倘其證明尚未達到此一程度，而有合理之
  懷疑存在時，事實審法院在心證上無從為有罪之確信，自應為
  無罪之判決（最高法院76年台上字第4986號判例要旨參照）。
  次按刑法第320條第1項之竊盜罪，必須行為人基於竊盜之犯意
  ，意圖為自己或第三人不法之利益，而竊取他人之動產，即須
  將他人動產，意圖不法利益，私擅佔據歸於自己或第三人支配
  之下，而侵害他人支配權者，始克相當，若行為人無此種意圖
  及犯意，縱有客觀之竊盜行為，亦因欠缺主觀因素而不構成該
  罪。
公訴意旨認被告涉犯上開竊盜罪嫌，無非係以被告供述、告訴
  人安全課人員黃美真證述、贓物認領保管單、現場監視錄影光
  碟、監視影像擷圖照片、查證照片等為其主要論據。訊據被告
  固坦承於上述時、地拿取前揭商品後，放置在其紅色提袋內及
  於結帳時未將該等商品拿給收銀人員結帳即離去等情，惟否認
  有竊盜之犯行，辯稱：當天我約12點到告訴人賣場，先挑選口
  紅2支跟噴劑1瓶放到購物推車內，因其中有支口紅的一角掉到
  推車外，而這三項商品體積都小，我想可能也會掉到推車外，
  才放到我在推車內紅色提袋中，後續我挑了1罐辣油，當時推
  車內已有我選購的其他商品，沒有位置可以放，我就將辣油放
  在紅色提袋內，想說跟口紅還有噴劑一起結帳。結帳時，因我
  已經逛了約2小時，我忘了紅色提袋內有要結帳的商品，一直
  到通過賣場門口防盜感應門時警鈴響起，賣場人員問我是不是
  有口紅沒結帳，我才想起來，我沒有要偷的意思等語。經查：
㈠被告於案發當日肩背一黑色背包，並攜紅色及白色提袋各1只，
  到前開賣場購物。被告除挑選口紅2支、噴劑1瓶、辣油1罐外
  ，尚有選購湯麵、豆腐、雞腿、小白菜、金針菇、葡萄、麵包
  、麻糬、糖果等物。於同日14時32分許被告到結帳櫃檯時，口
  紅2支、噴劑1瓶、辣油1罐放在紅色提袋內，被告未拿出給結
  帳人員結帳，其餘商品均有結帳付款，該等未結帳物品均已由
  告訴人取回等情，經證人黃美真證述（偵卷第13頁及反面、38
  頁）及被告供述在卷（偵卷第8頁反面-9、30頁反面、本院簡
  字卷第48頁、本院易字卷第64-66頁）並互核相符，並有搜索
  扣押筆錄、扣押物品目錄表及收據、未結帳商品交易明細、監
  視影像擷圖照片、未結帳商品照片、監視影像擷圖照片、查證
  照片、贓物認領保管單及告訴人108年2月25日函檢送之被告當
  日有結帳商品之重印購物清單可據（偵卷第15-20、28頁、本
  院易字卷第55、57頁），應可認定。是以，被告於結帳前確有
  先行將口紅2支、噴劑1瓶、辣油1罐放在其購物時攜帶之紅色
  提袋內，嗣未結帳付款之事實，應無疑義。
㈡依被告所供：當日我進賣場後，先挑選口紅2支跟噴劑1個放到
  推車內，推了推車一會兒，發現其中有支口紅的一角掉到推車
  外，因為這三項商品體積都一樣小，我想可能也會掉到推車外
  ，就一起放到推車內我的紅色提袋中（本院易字卷第65頁），
  就口紅跟噴劑是先放在推車中，才放到紅色提袋內一節，核與
  證人即告訴人賣場人員黃一容證稱：我看到被告推車內有口紅
  ，推車內有紅色提袋，我看到被告動作很快，彎下腰把口紅2
  支放到紅色提袋內。當時我離被告有點距離的，我全神貫注在
  那2支口紅上，至於被告將口紅放入該提袋內時有無放其他東
  西，我就沒有再注意到（本院易字卷第69頁）大致相符，足見
  被告供稱是先將口紅及噴劑放在推車內，後來才放到推車內的
  紅色提袋中一節，非無可信。
㈢觀諸告訴人108年1月31日函送之口紅（連同外包裝）2支放在賣
  場推車內情形之照片（本院易字卷第31頁），該2支口紅乃外
  型、體積均相同之長方體。對比照片內擺放捲尺刻度，口紅長
  度約9公分，底面積長、寬相同，約近3公分。推車底部置物的
  不鏽鋼格網，每格長、寬各3公分，比口紅長度略長、寬度略
  寬，足認口紅之底面積較推車置物格網小，於推車推動過程中
  部分或全部從該網格掉出推車外，非無可能。另噴劑（連同外
  包裝）約長12.5公分、寬4公分餘，與口紅體積相去不遠，亦
  有告訴人提供之照片供參（本院易字卷第33頁）。而被告是選
  購口紅及噴劑後是先放在推車內，後來才放到推車內的紅色提
  袋中，並非一開始即放在該提袋內，已據本院認定在前，是被
  告辯稱其推動推車時，口紅一角掉出推車，口紅跟噴劑體積都
  小，其想可能會掉出推車，才會一起放到推車內的紅色提袋中
  等語，尚非全然無據。雖證人黃一容另證稱：因口紅滿小的，
  有被偷竊的危險性，然後被告推車內又有紅色提袋，所以我覺
  得需多加留意被告（本院易字卷第69頁），惟被告將口紅及噴
  劑置於提袋內，既係為避免該等商品掉出推車，當無從遽認被
  告有藉此隱藏所選購商品，而有竊盜之主觀犯意。
㈣被告供稱：當日進賣場後是先挑選口紅及噴劑，之後去挑要煮
  的豆腐、雞腿、小白菜、金針菇，然後再去挑辣油等語（本院
  易字卷第65-66頁），核與證人黃美真證稱：證人黃一容通知
  我看到被告將口紅放到自己袋子裡後，我就到賣場跟著被告，
  我看到被告時，印象中被告推車內有放選購的商品，被告後來
  到生鮮區，有再選購別的商品，然後我在雜貨區看到被告拿了
  1瓶好像醬的東西，放到推車內的紅色提袋中（本院簡字卷第4
  7頁、本院易字卷第71頁）等語無違。而被告當日確有結帳購
  買豆腐、雞腿、小白菜、金針菇等生鮮商品，已如前述，可認
  被告在挑選辣油之際，已選購多項生鮮商品放入推車，則被告
  辯稱當時推車沒有位置放，其就把辣油放在紅色提袋內，想說
  跟口紅還有噴劑一起結帳等語（本院易字卷第65-66頁），自
  非無據。
㈤依證人黃一容所述，其當天下午1時上班，之後看到被告將口紅
  放到紅色提袋內，便電話通知證人黃美真（本院易字卷第69頁
  ）；證人黃美真證稱：證人黃一容發現被告於下午1時30分將
  商品放到自己包包內，所以通報我（偵卷第13頁反面），可見
  被告當日於賣場將口紅放到紅色提袋內約是當日下午1時30分
  許。又證人黃美真在證人黃一容通知後到賣場跟著被告，看到
  被告拿了辣油放到紅色提袋內，然後被告繼續逛了半小時以上
  才去結帳，亦據證人黃美真證述在卷（本院簡字卷第47頁），
  參諸被告到結帳櫃檯時為下午2時32分許，有監視影像擷圖照
  片可憑（偵卷第20頁編號1照片），足認被告將口紅、噴劑放
  到紅色提袋內已是結帳前約1小時，將辣油放到提袋內也至少
  是結帳半小時前，則被告選購此等商品距離結帳已隔一段時間
  。而經本院勘驗被告結帳過程影像，被告當時將推車內商品逐
  一拿出到結帳櫃檯上，放到結帳電腦左方，由結帳人員逐一感
  應條碼後放到結帳電腦右方。至於推車內的紅色提袋及白色提
  袋，被告拿起來後直接放在結帳電腦右方，於結帳過程中，被
  告與結帳人員交談，看向結帳人員的方向，結帳完畢後將商品
  跟紅色提袋、白色提袋逐一放回推車內，有筆錄可據（本院卷
  第66-67頁），可見被告於結帳過程並無檢視、翻動紅色提袋
  ，則被告是否於結帳時明知該提袋內尚有各至少在1小時、半
  小時前挑選之商品，而故意不拿出結帳付款，並非無疑。
㈥況被告當天所選購而未結帳之商品，均有完整包裝盒或塑膠封
  套，有商品照片可稽（偵卷第20頁編號7照片），而被告持有
  告訴人與銀行聯名之信用卡，有重印購物清單上記載之信用卡
  名稱可據（本院易字卷第57頁），復自陳除上開賣場外，常去
  告訴人設在內湖的賣場（本院易字卷第65頁），則對於告訴人
  賣場有防盜設施，自當知之甚稔。然被告於結帳完畢後，將購
  買商品跟紅色提袋、白色提袋逐一放回推車內，走向賣場門口
  防盜感應門，警示聲響起後，賣場人員拿被告當日選購而未結
  帳口紅相同外型之商品交被告觀看，被告伸右手拉動推車內紅
  色提袋，再與該賣場人員一起將推車推回賣場等情，經本院勘
  驗在卷（本院易字卷第67頁）。若被告確有竊取上開物品之主
  觀犯意，自當將包裝拆除或將感應條碼撕去，或設法隱蔽該等
  未結帳商品，以免遭查獲，而無僅將該裝有未結帳商品之紅色
  提袋與其他已結帳商品併放在推車內，直接通過防盜感應門，
  甘冒遭保全人員查獲之可能。且證人黃美真證稱：當時將口紅
  拿給被告看的人是我，被告跟我說，她有東西忘記了，因為我
  拿實品給她看。我跟被告把推車推回去的過程中，被告說她忘
  了結帳（本院易字卷第71-72頁），是被告辯稱放在紅色提袋
  內的商品沒拿出結帳，是因為她忘了等語，尚非全無採信之餘
  地，實在難認其有不法所有之意圖。
㈦本院綜合上開被告選購時將商品放到紅色提袋內之緣由、選購
  商品距離結帳之時間、被告並無移除商品包裝或除去感應條碼
  等購物情節，而認被告係一時忘記將上開商品取出結帳，並無
  竊盜之主觀犯意。另證人黃美真固證稱：我可以確定被告是偷
  ，不是忘記結帳等語（偵卷第38頁），惟其未斟酌上開情況，
  顯屬臆測之詞，自不足採為認定被告犯罪之證據。
綜上所述，公訴起訴意旨所指事證，尚不足以使本院形成被告
  犯竊盜罪之確切心證。此外，卷內並無其他積極證據，足資證
  明被告有公訴意旨所指竊盜犯行。既不能證明被告犯罪，自應
  諭知被告無罪之判決。
據上論斷，應依刑事訴訟法第301第1項前段，判決如主文。
本案經檢察官吳文琦提起公訴，檢察官程秀蘭到庭執行職務。
中    華    民    國   108    年    5     月    15    日
                  刑事第八庭    法  官  李陸華
上正本證明與原本無異。
如不服本判決應於收受送達後10日內向本院提出上訴書狀，並應
敘述具體理由；其未敘述上訴理由者，應於上訴期間屆滿後20日
內向本院補提理由書（均須按他造當事人之人數附繕本）「切勿
逕送上級法院」。告訴人或被害人如對於本判決不服者，應具備
理由請求檢察官上訴，其上訴期間之計算係以檢察官收受判決正
本之日期為準。
                                書記官  林書伃
中    華    民    國   108    年    5     月    15    日